【裁判字號】    98,訴,31
【裁判日期】    980227
【裁判案由】    偽造文書等
【裁判全文】
臺灣臺北地方法院刑事判決                98年度訴字第31號
公  訴  人  臺灣臺北地方法院檢察署檢察官
被      告  己○○
上列被告因偽造文書等案件，經檢察官提起公訴（97年度偵字第
26225 號），被告於準備程序中就被訴事實為有罪之陳述，經本
院告知簡式審判程序意旨，並聽取公訴人及被告之意見後，本院
合議庭裁定由受命法官獨任依簡式審判程序審理，判決如下：
    主  文
己○○共同行使偽造公文書，足以生損害於公眾及他人，處有期
徒刑貳年，附表編號壹、貳、貳拾貳至貳拾陸所示之物均沒收；
又共同行使偽造公文書，足以生損害於公眾及他人，處有期徒刑
貳年，附表編號參、貳拾貳至貳拾伍所示之物均沒收；又共同行
使偽造公文書，足以生損害於公眾及他人，處有期徒刑貳年，附
表編號肆、伍、貳拾貳至貳拾陸所示之物均沒收；又共同行使偽
造公文書，足以生損害於公眾及他人，處有期徒刑貳年，附表編
號陸、柒、貳拾貳至貳拾捌所示之物均沒收；又共同行使偽造公
文書，足以生損害於公眾及他人，處有期徒刑貳年，附表編號捌
、貳拾貳至貳拾陸所示之物均沒收；又共同行使偽造公文書，足
以生損害於公眾及他人，處有期徒刑貳年，附表編號玖至拾肆、
貳拾貳至貳拾柒、貳拾玖至參拾壹所示之物均沒收；又共同行使
偽造公文書，足以生損害於公眾及他人，處有期徒刑貳年，附表
編號拾伍、貳拾貳至貳拾陸所示之物均沒收；又共同偽造公文書
，足以生損害於公眾及他人，處有期徒刑貳年，附表編號拾陸至
貳拾陸所示之物均沒收。應執行有期徒刑伍年，附表所示之物均
沒收。
    事  實
一、己○○因需款恐急，於民國97年10月中旬某日，依中國時報
    求職版之廣告致電與真實姓名年籍不詳之成年人聯絡後，明
    知該等真實姓名年籍不詳自稱「經理」、「王檢察官」、「
    黃檢察官」、「少東」、「大A 」之成年人係以電話冒充銀
    行行員、警察及檢察官名義向民眾謊稱其銀行帳戶已因涉嫌
    重大刑事案件而受檢警監控，需於偵查期間暫時將銀行帳戶
    存款提領並交付檢察官監管，否則將凍結其全部銀行帳戶，
    使民眾誤信為真而約定交款地點，再由「經理」通知己○○
    ，並由「王檢察官」及「黃檢察官」聯絡己○○冒充台北地
    檢署專員「林書漢」持偽造之職員證件及公文書，由「少東
    」、「大A 」之成年人開車搭載己○○前往該地點向受騙民
    眾取款之方式進行詐欺取財，然因受每次可得詐欺取財金額
    百分之二之高額報酬所誘，仍與該姓名年籍不詳之成年人、
    自稱「經理」、「王檢察官」、「黃檢察官」、「少東」、
    「大A 」之成年人共同基於意圖為自己不法所有、冒充公務
    員行使職權、行使偽造公文書及偽造特種文書之犯意聯絡，
    於電話聯繫後翌日依指示至桃園縣中壢市○○○○道路橋下某
    處拿取放置在該處之深色公事包1 只，內有NOKIA 牌手機2
    支（各置入行動電話門號0000000000、0000000000號晶片卡
    1 枚）及於不詳時地偽造蓋有「臺灣臺北地方法院印」公印
    文之空白「臺灣台北地方法院收據」公文書30張、「台北地
    檢署監管室林書漢」識別證特種文書1 張、「臺灣台北地方
    法院地檢署印」印章1 枚等物以供犯罪使用，己○○即於不
    詳時、地自行填貼其照片於該識別證上，等待該自稱「經理
    」、「王檢察官」、「黃檢察官」之成年人以電話指示施行
    詐騙，而為下列不法行為：
  (一)於97年10月30日10時許，1 名不法份子自稱為「台新銀行行
    員」撥打甲○○位於桃園縣八德市○○街126 巷3 弄1 號3
    樓住處電話，向甲○○佯稱其銀行帳戶內存款遭人冒名提領
    云云，隨即有自稱「警察」之人撥打電話誆稱甲○○可能遭
    人冒用身分至銀行領錢云云，復有自稱「檢察官」之人撥打
    電話向甲○○佯稱其涉嫌洗錢案件，要求甲○○配合追查洗
    錢，需至銀行提領存款交給臺北地方法院監管人員保管3 、
    4 天云云，使甲○○深信不疑而陷於錯誤，依其指示自其帳
    戶內提領新臺幣（下同）1,000,000 元至桃園縣中壢市○○
    路上某處，己○○再依「經理」、「王檢察官」、「黃檢察
    官」指示前往某便利商店，以店內傳真機接受所傳真之偽造
    「台北地方法院地檢署監管科」（即附表編號1） 公文書，
    再由「大A 」開車搭載己○○前往上址與甲○○會面，途中
    己○○以該詐騙集團先前交付之偽造「台灣台北地方法院地
    檢署印」印章1 枚蓋用印文於上揭偽造公文書上，及依上開
    偽造公文書中填載之個人資料在已蓋有偽造「臺灣臺北地方
    法院印」公印文之空白「臺灣台北地方法院收據」（即附表
    編號2） 上填寫姓名、住址、身分證號、金額及在填單員欄
    、收款員欄上冒用「林書漢」之名義偽造「林書漢」之簽名
    各1 枚後，於同日15時許出示該偽造識別證特種文書冒充係
    「台北地檢察署專員林書漢」僭行其職權，向甲○○收取
    1,000,000 元後，將偽造之「台北地方法院地檢署監管科」
    、「臺灣台北地方法院收據」（即附表編號1 、2） 公文書
    交付予甲○○而行使之，足生損害於林書漢之權益、臺灣臺
    北地方法院、臺灣臺北地方法院檢察署政府機關威信、對於
    人員管理、職務執行及公文書管理之正確性。己○○取得甲○○所交付之款項後，扣得其報酬百分之二即20,000元，即
    將所餘款項交與「大A 」。嗣甲○○發現被騙，始報警查知
    上情。
  (二)於97年11月7 日11時許，1 名不法份子自稱為「玉山銀行板
    橋分行行員」撥打乙○○位於臺北市士林區○○○路83 號5
    樓住處電話，向乙○○佯稱其銀行帳戶內存款遭「吳順火」
    提領云云，隨即有自稱警察「黃正文」、臺北市政府公務員
    「林中文」之人撥打電話誆稱乙○○可能遭人冒用身分至萬
    泰銀行開戶洗錢云云，復有自稱檢察官「黃明章」之人撥打
    電話向乙○○佯稱其涉及不法，需凍結乙○○所有帳戶及財
    產並限制出境，後又稱允許以暫時性凍結方式替代，惟需以
    1,200,000 元抵押云云，使乙○○信以為真而陷於錯誤，依
    其指示備妥1,200,000 元在其住處中庭等候，己○○再依「
    經理」、「王檢察官」、「黃檢察官」指示前往某便利商店
    ，以店內傳真機接受所傳真之偽造「臺灣台北地方法院檢察
    署偵查卷宗」、「台北地方法院地檢署監管科」（即附表編
    號3） 公文書，再由「少東」開車搭載己○○前往上址與乙○○會面，途中己○○在上開偽造之「台北地方法院地檢署
    監管科」公文書上，以該詐騙集團先前交付之偽造「台灣台
    北地方法院地檢署印」印章1 枚蓋用印文於上揭偽造公文書
    上，於同日15時許出示偽造之識別證特種文書冒充係「台北
    地檢察署專員林書漢」僭行其職權，向乙○○收取1,200,00
    0 元後，並將偽造之「台北地方法院地檢署監管科」（即附
    表編號3） 公文書交付予乙○○而行使之，足生損害於林書
    漢之權益、臺灣臺北地方法院、臺灣臺北地方法院檢察署政
    府機關威信、對於人員管理、職務執行及公文書管理之正確
    性。己○○取得乙○○所交付之款項後，扣得其報酬百分之
    二即24,000元，即將所餘款項交與「少東」。嗣乙○○發現
    有異向警方報案，始查知上情。
  (三)於97年11月10日某時許，1 名不法份子自稱為「玉山銀行行
    員」撥打電話予壬○○，佯稱其銀行帳戶內存款遭人冒領云
    云，隨即由1 名自稱警察「蔣國聯」在電話中誆稱壬○○因
    涉嫌人頭戶洗錢案件，業遭檢察官起訴，且開庭傳票均有人
    冒名簽收，需將電話轉由「高志明」科長處理云云，復由自
    稱為「高志明」之人以需收押為由將電話轉由自稱檢察官「
    黃立維」之人接聽，該自稱「黃立維」檢察官之不法份子乃
    向壬○○偽稱同意以暫時性凍結資產方式代替執行，惟需以
    將銀行存款提出交由法院保管，嗣調查結束後再退還云云，
    使壬○○不疑有他而陷於錯誤，依其指示備妥現金後，於97
    年11月10日15時許在臺北市○○街116 之1 號前、97年11月
    12 日11 時30分許在臺北市○○○路○ 段97巷民族國小前公
    園分別交付1,050,000 元、1,100,000 元予自稱為「曾家輝
    」之人（此部分並無證據證明己○○參與並知情），及於97
    年11 月11 日11時30分許（起訴書誤載為97年11月18日11時
    30分許，應予更正）在臺北市○○路335 號前交付1,400,00
    0 元予己○○。己○○於向壬○○收款前先依「經理」、「
    王檢察官」、「黃檢察官」指示前往某便利商店，以店內傳
    真機接受所傳真之偽造「臺北地方法院地檢署監管科」（即
    附表編號4） 公文書，再由「少東」開車搭載己○○前往上
    址與壬○○會面，途中己○○以該詐騙集團先前交付之偽造
    「台灣台北地方法院地檢署印」印章1 枚蓋用印文於上揭偽
    造公文書上，及依上開偽造公文書中所填載之個人資料在已
    蓋有偽造「臺灣臺北地方法院印」公印文之空白「臺灣台北
    地方法院收據」（即附表編號5） 上填寫姓名、住址、身分
    證號、金額及在填單員欄、收款員欄上冒用「林書漢」之名
    義偽造「林書漢」之簽名各1 枚後，於97年11月11日11 時
    30分許出示偽造之識別證特種文書冒充係「台北地檢察署專
    員林書漢」僭行其職權，並於收款後將偽造之「台北地方法
    院地檢署監管科」、「臺灣台北地方法院收據」（即附表編
    號4 、5） 公文書交付予壬○○而行使之，足生損害於林書
    漢之權益、臺灣臺北地方法院、臺灣臺北地方法院檢察署政
    府機關威信、對於人員管理、職務執行及公文書管理之正確
    性。己○○取得壬○○所交付之款項後，扣得其報酬百分之
    二即28,000元，即將所餘款項交與「少東」。嗣壬○○發現
    有異向警方報案，始查知上情。
  (四)於97年11月11日11時許，1 名不法份子自稱為金管會人員撥
    打戊○○位於臺北市○○區○○路30巷28弄4 號住處電話，
    佯稱戊○○其涉嫌恐嚇取財、盜賣人頭帳戶及洗錢防制法等
    案件，需凍結戊○○所有帳戶及財產並限制出境，後又稱允
    許以暫時性凍結方式替代，惟需點交及代保管戊○○之銀行
    存款云云，使戊○○信以為真而陷於錯誤，依其指示自銀行
    帳戶內提領950,000 元在住處等候，己○○再依「經理」、
    「王檢察官」、「黃檢察官」指示前往某便利商店，以店內
    傳真機接受所傳真已蓋有偽造「法務部行政執行署台北執行
    處凍結管制命令印」、「檢察執行處印」各1 枚之偽造「台
    北地方法院公證申請書」（即附表編號6） 、「台北地方法
    院地檢署監管科」（即附表編號7） 公文書及偽造之「臺灣
    台北地方法院檢察署刑事傳票」公文書各1 張，再由「少東
    」開車搭載己○○前往上址與戊○○會面，於同日11時至12
    時間，出示偽造之識別證特種文書冒充係「台北地檢察署專
    員林書漢」僭行其職權，向戊○○收取950,000 元後，並將
    偽造之「台北地方法院公證申請書」、「台北地方法院地檢
    署監管科」（即附表編號6 、7） 、「臺灣台北地方法院檢
    察署刑事傳票」公文書交付予戊○○而行使之，足生損害於
    林書漢之權益、臺灣臺北地方法院、臺灣臺北地方法院檢察
    署政府機關威信、對於人員管理、職務執行及公文書管理之
    正確性。己○○取得戊○○所交付之款項後，扣得其報酬百
    分之二即19,000元，即將所餘款項交予「少東」。嗣戊○○
    察覺有異向警方報案，始查知上情。
  (五)於97年11月17日10時許，1 名不法份子自稱為「玉山銀行行
    員」撥打電話予丁○○，佯稱其銀行帳戶內存款遭人冒名提
    領云云，隨即有自稱「警察」及「科長」之人撥打電話向丁○○誆稱其可能遭人冒用身分至銀行領錢，及涉及洗錢案件
    ，需凍結丁○○之銀行帳戶並限制出境，後又稱允許以暫時
    性凍結方式替代，惟需提領銀行之現金交由法院公證人公證
    云云，使丁○○誤以為真而陷於錯誤，依其指示提領農會帳
    戶內1,150,000 元至臺北縣新莊市○○路輔仁大學附近診所
    旁等候，己○○再依「經理」、「王檢察官」、「黃檢察官
    」指示前往某便利商店，以店內傳真機接受所傳真之偽造「
    台北地方法院地檢署監管科」（即附表編號8） 公文書，再
    由「少東」開車搭載己○○前往上址與丁○○會面，途中己○○以該詐騙集團先前交付之偽造「台灣台北地方法院地檢
    署印」印章1 枚蓋用印文於上揭偽造公文書上，於同日13時
    許出示偽造之識別證特種文書冒充係「台北地檢察署專員林
    書漢」僭行其職權，向丁○○收取1,150,000 元後，並將偽
    造之「台北地方法院地檢署監管科」（即附表編號8） 公文
    書交付與丁○○而行使之，足生損害於林書漢之權益、臺灣
    臺北地方法院檢察署政府機關威信、對於人員管理、職務執
    行及公文書管理之正確性。己○○取得丁○○所交付之款項
    後，扣得其報酬百分之二即23,000元，即將所餘款項交予「
    少東」。嗣丁○○發現有異向警方報案，始查知上情。
  (六)於97年11月20日9 時30分許，1 名不法份子自稱為「台新銀
    行民生分行行員」撥打電話予辛○○，佯稱其在台新銀行分
    行貸款30萬元已有2 個月利息未繳云云，辛○○以未在該分
    行貸款答覆，該行員向辛○○謊稱可能其資料被盜用，要其
    向警方報備云云，即由該行員轉接至台中市警察局偵查隊備
    案，該自稱「警察」之人即向辛○○誆稱其遭人冒名在台新
    銀行民生分行開戶，經法院通知均未到案云云，再將電話交
    予另1 名自「陳清茂」檢察官之男子，向辛○○謊稱其涉及
    不法案件，須將其存款提出配合追查洗錢，並會派士林法院
    專員來收取存款，向法院申請資產公證，3 、4 天後就會返
    還云云，使辛○○信以為真而陷於錯誤，於當日15時15分許
    ，自帳戶內提領現金後，至臺北市士林區忠誠公園內溜滑梯
    旁之涼亭等候，己○○則接續於同日15時15分許、3 時許前
    往上址與辛○○會面，出示偽造之識別證特種文書冒充係士
    林地方法院專員「林書漢」僭行其職權，分別向辛○○收取
    600,000 元、500,000 元。己○○於收款前先依「經理」、
    「王檢察官」、「黃檢察官」指示前往某便利商店，以店內
    傳真機接受所傳真之其上已蓋有偽造「檢察行政處鑑」印文
    1 枚之偽造「台中地方法院地檢署監管科」（及附表編號9
    ）公文書、偽造「法務部行政執行署台北執行處凍結管制命
    令印」、「檢察行政處鑑」印文各1 枚之偽造「台中地方法
    院行政凍結管收執行命令」（即附表編號10）公文書各1 份
    ，偽造「臺灣台中地方法院檢察署印」公印文、「檢察官羅
    水郎傳票專用章」、「檢察官石俊生傳票專用章」印文各1
    枚之偽造「台灣台中地方法院檢察署刑事傳票」公文書2 張
    （即附表編號11、12），再由「少東」開車搭載己○○前往
    上址與辛○○會面，途中己○○依上開偽造公文書中所填載
    之個人資料在已蓋有偽造「臺灣臺北地方法院印」公印文（
    即附表編號13、14）之空白「臺灣台北地方法院收據」2 張
    上填寫姓名、住址、身分證號、金額及在填單員欄、收款員
    欄上冒用「林書漢」之名義偽造「林書漢」之簽名各1 枚後
    ，將偽造之「台中地方法院地檢署監管科」、「台中地方法
    院行政凍結管收執行命令」公文書各1 張、偽造之「臺灣台
    中地方法院檢察署刑事傳票」、「臺灣台北地方法院收據」
    公文書各2 份（即附表編號9 至14）交付予辛○○而行使之
    ，足生損害於羅水郎、石俊生、林書漢之權益、臺灣臺北地
    方法院、臺灣臺北地方法院檢察署、臺灣臺中地方法院、臺
    灣臺中地方法院檢察署之公署威信、對於人員管理、職務執
    行及公文書管理之正確性。己○○取得辛○○所交付之款項
    後，扣得其報酬百分之二即22,000元，即將所餘款項交與「
    少東」。嗣辛○○發現有異向警方報案，始查知上情。
  (七)於97年11月25日10時許，1 名不法份子自稱為「玉山銀行永
    和分行行員」撥打電話予庚○○○，佯稱其銀行帳戶內存款
    遭「吳先生」提領云云，隨即有自稱警察「陳志偉」、科長
    「林忠文」之人撥打電話向庚○○○誆稱其係遭97年2 月21
    日1 位洗錢主腦人物林美華盜用其身分到萬泰銀行開人頭帳
    戶，「檢察官」已開出2 張傳票，皆有人代簽云云，嗣又有
    1 名自稱為「王明章」檢察官之人與庚○○○聯絡，佯稱同
    意將其資產臨時凍結，將不會限制出境，但要庚○○○至銀
    行領錢云云，使庚○○○信以為真而陷於錯誤，依其指示備
    妥4,280,000 元至臺北市○○區○○路377 巷24號對面空地
    等候，己○○再依「經理」、「王檢察官」、「黃檢察官」
    指示前往某便利商店，以店內傳真機接受所傳真之「臺灣台
    北地方法院檢察署偵查卷宗」，再由「少東」開車搭載己○○前往上址與庚○○○會面，途中己○○再依「臺灣台北地
    方法院檢察署偵查卷宗」中所填載之個人資料在已蓋有偽造
    「臺灣臺北地方法院印」公印文之空白「臺灣台北地方法院
    收據」（即附表編號15）上填寫姓名、住址、身分證號、金
    額及在填單員欄、收款員欄上冒用「林書漢」之名義偽造「
    林書漢」之簽名各1 枚後，於同日16時許出示偽造之識別證
    特種文書冒充係「台北地檢察署專員林書漢」僭行其職權，
    向庚○○○收取4,280,000 元後，並將偽造之「臺灣台北地
    方法院檢察署偵查卷宗」、「臺灣台北地方法院收據」（即
    附表編號15）公文書交付予庚○○○而行使之，足生損害於
    林書漢之權益、臺灣臺北地方法院、臺灣臺北地方法院檢察
    署政府機關威信、對於人員管理、職務執行及公文書管理之
    正確性。己○○取得庚○○○所交付之款項後，扣得其報酬
    百分之二即85,600元，即將所餘款項交與「少東」。嗣庚○○○發現有異向警方報案，始查知上情。
  (八)於97年11月26日11時許，1 名不法份子自稱為「玉山銀行中
    和分行行員」撥打電話予丙○○，佯稱其銀行帳戶內存款遭
    「陳震偉」提領云云，隨即有自稱警察「蔣國聯」之人撥打
    電話向丙○○誆稱是麗華證券淘空案之人頭帳戶，檢察官因
    傳喚2 次未到案已發布通緝云云，嗣又有自稱為「高科長」
    之人以電話騙稱為證明其清白，要向「黃立維」檢察官查詢
    是否涉及淘空案云云，旋由自稱為「黃立維」檢察官之人於
    電話中向丙○○佯稱必須申請暫時性資產凍結令，需將名下
    資金至法院公證云云，使丙○○信以為真而陷於錯誤，依其
    指示備妥500,000 元，惟丙○○於等候對方聯繫時驚覺有異
    ，撥打165 反詐騙專線詢問，始得知為詐騙手法，並報警處
    理。另方面己○○則依「經理」、「王檢察官」、「黃檢察
    官」指示前往某便利商店，以店內傳真機接受所傳真之偽造
    「臺灣台北地方法院檢察署偵查卷宗」、「法務部行政執行
    假扣押處份命令」、「台北地方法院地檢署監管科」公文書
    及「請求暫時性凍結執行聲請書」、「個人資料外洩授權止
    付申請書」（即附表編號16至20，惟「請求暫時性凍結執行
    聲請書」、「個人資料外洩授權止付申請書」此部分不涉及
    偽造公文書，理由詳如後述）各1 張，再由「少東」開車搭
    載己○○前往上址與丙○○會面，途中己○○在上開偽造之
    「台北地方法院地檢署監管科」公文書上，以該詐騙集團先
    前交付之偽造「台灣台北地方法院地檢署印」印章1枚 蓋用
    印文於上揭偽造公文書上，及依上開偽造公文書中所填載之
    個人資料在已蓋有偽造「臺灣臺北地方法院印」公印文之空
    白「臺灣台北地方法院收據」（即附表編號21）上填寫姓名
    、住址、身分證號、金額及在填單員欄、收款員欄上冒用「
    林書漢」之名義偽造「林書漢」之簽名各1 枚，足生損害於
    林書漢之權益、臺灣臺北地方法院、臺灣臺北地方法院檢察
    署政府機關威信、對於人員管理、職務執行及公文書管理之
    正確性。嗣於同日15時許己○○向丙○○出示偽造之識別證
    特種文書冒充係「台北地檢察署專員林書漢」僭行其職權，
    正欲收取500,000 元時，為埋伏於該處等候之警方當場逮捕
    ，並扣得己○○及共犯所有供犯罪所用如附表編號16至25
    所示之物。
二、案經甲○○、乙○○、壬○○、戊○○、丁○○、辛○○、
    庚○○○、丙○○訴由臺北市政府警察局信義分局報請臺灣
    臺北地方法院檢察署檢察官偵查起訴。
    理  由
一、按本件被告己○○所犯係死刑、無期徒刑、最輕本刑為3 年
    以上有期徒刑以外之罪，其於準備程序就前揭被訴事實為有
    罪之陳述，經受命法官告知簡式審判程序之旨，並聽取其與
    公訴人之意見後，本院認無不得或不宜改依簡式審判程序進
    行之處，爰依刑事訴訟法第273 條之1 第1 項、第284 條之
    1 ，裁定本件由受命法官獨任進行簡式審判程序，合先敘明
    。
二、訊據被告對於上開犯罪事實坦承不諱，核與證人甲○○、丁○○、庚○○○於警詢、偵查及本院審理時之證述、證人乙○○、戊○○、壬○○、辛○○於警詢及本院審理時之證述
    、證人丙○○於警詢、偵查中證述相符（97年度偵字第2622
    5 號卷第18頁至第34頁、第104 頁至第108 頁、第100 頁、
    第101 頁第111 頁至第117 頁），並有贓物認領保管單、「
    台北地方法院公證申請書」、「台中地方法院地檢署監管科
    」、「台中地方法院行政凍結管收執行命令」、「臺灣台北
    地方法院檢察署偵查卷宗」、「臺灣台北地方法院檢察署刑
    事傳票」各1 份、「台北地方法院地檢署監管科」、「臺灣
    台中地方法院檢察署刑事傳票」各2 紙、「臺灣台北地方法
    院收據」3 張在卷可稽（97年度偵字第26225 號卷第58頁、
    第66頁至第70頁、本院卷第47頁至第52頁、第87頁、第88頁
    ），且有附表編號22至25所示之物扣案可佐，因認被告之自
    白核與事實相符，應堪採為認定事實之證據。
三、論罪科刑：
  (一)按刑法上所謂公印或公印文，係專指表示公署或公務員資格
    之印信而言，即俗稱大印與小官章及其印文，最高法院69年
    度臺上字第693 號著有判例；刑法第218 條第1 項所稱之公
    印，係指由政府依印信條例第6 條相關規定製發之印信，用
    以表示公署或公務員之資格，即俗稱之大印及小官章而言。
    至其形式凡符合印信條例規定之要件而製頒，無論為印、關
    防、職章、圖記，如足以表示其為公務主體之同一性者，均
    屬之（最高法院89年度台上字第3155號判決意旨參照）；再
    按「刑法第218 條第1 項所謂公印，係指公署或公務員所用
    之印信而言，否則即為普通印章，經本院著有先例。本件原
    判決事實第2 項認定上訴人所偽造之「台灣北區電信管理局
    」印章，在主文及理由欄均論斷係偽造公印，惟按該局之全
    銜係「交通部台灣北區電信管理局」，二者尚非一致，所偽
    刻之印章，能否稱為該局之公印，揆諸上開判例意旨，非無
    斟酌餘地」（最高法院84年度臺上字第6118號判決意旨參照
    ）。本件如附表編號11、12所示偽造「臺灣台北地方法院檢
    察署印」印文、附表編號2 、5 至15、21、23所示偽造「臺
    灣臺北地方法院印」印文，確係表示公務機關或機關長官資
    格及其職務之印信，自屬公印、公印文；至如附表編號6、7
    、10所示偽造之「法務部行政執行署台北執行處凍結管制命
    令印」印文、「檢察執行處印」、附表編號9 、10「檢察執
    行處鑑印」印文，經查實無該等機關，而被告及共犯所偽造
    之「台灣台北地方法院地檢署」印章，因該署全銜為「臺灣
    臺北地方法院檢察署」，是上開偽造之印章即非屬公印，而
    附表編號1 、3 、4 、8 所示偽造之「台灣台北地方法院地
    檢署」印文，亦非屬公印文；如附表編號11、12所示偽造「
    檢察官羅水郎傳票專用章」、「檢察官石俊生傳票專用章」
    印文，均屬於特定用途之職名章，並非政府依印信條例製發
    用以表示公署或公務員資格之用，是上揭偽造印章、印文，
    僅屬通常印章、印文，合先敘明。
  (二)再按刑法上偽造文書罪，係著重於保護公共信用之法益，即
    使該偽造文書所載名義製作人實無其人，而社會上一般人仍
    有誤信其為真正文書之危險，仍難阻卻犯罪之成立，況上訴
    人所偽造之機關現仍存在，其足生損害於該機關及被害人，
    了無疑義，最高法院54年度臺上字第1407號著有判例；又刑
    法上所稱之「公文書」，係指公務員職務上製作之文書，與
    其上有無使用「公印」無涉；若由形式上觀察，文書之製作
    人為公務員，且文書之內容係就公務員職務上之事項所製作
    ，即令該偽造之公文書上所載製作名義機關不存在，或該文
    書所載之內容並非該管公務員職務上所管轄，然社會上一般
    人既無法辨識而仍有誤信為真正之危險，仍難謂非公文書。
    如附表編號1 所示偽造「台北地方法院地檢署監管科」、編
    號9 所示偽造「台中地方法院地檢署監管科」文書，形式上
    均已表明係臺灣臺北台北地方法院檢察署或臺灣臺中地方法
    院檢察署等政府機關所出具，其內容又係關於刑事案件之偵
    辦情形，自有表彰該等公署公務員本於職務而製作之意，縱
    臺灣臺北地方法院檢察署、臺灣臺中地方法院檢察署內部並
    無「監管科」等單位，該等文書所載製作名義人係屬虛構，
    然依前揭說明，仍屬公文書。
  (三)被告與真實姓名年籍不詳自稱「經理」、「王檢察官」、「
    黃檢察官」、「少東」、「大A 」之人向被害人佯稱需配合
    檢察官調查，將銀行存款交付檢察官監管，並由被告假冒「
    台北地檢署監管室」專員之名義，持如附表所示偽造公文書
    、特種文書向被害人行使並收取詐騙款項，自足以生損害於
    羅水郎、石俊生、林書漢之權益、臺灣臺北地方法院、臺灣
    臺北地方法院檢察署、臺灣臺中地方法院、臺灣臺中地方法
    院檢察署之公署威信、對於人員管理、職務執行及公文書管
    理之正確性，核被告就犯罪事實一(一)至(七)所為，均係犯刑法
    第158 條第1 項冒充公務員行使職權罪、第216 條、第211
    條、第212 條行使偽造公文書罪、行使偽造特種文書罪、第
    339 條第1 項詐欺取財罪，就犯罪事實一(八)所為，係犯刑法
    第158 條第1 項冒充公務員行使職權罪、第211 條偽造公文
    書罪、第216 條、第212 條行使偽造特種文書罪、第339 條
    第3 項、第1 項詐欺取財未遂罪。
  (四)被告所犯上開各罪，與真實姓名年籍不詳自稱「經理」、「
    王檢察官」、「黃檢察官」、「少東」、「大A 」之成年人
    間就上開犯行，均有犯意聯絡及行為分擔，均應論以共同正
    犯。
  (五)其等利用不知情之刻印業者偽造「台灣台北地方法院地檢署
    印」、「法務部行政執行署台北執行處凍結管制命令印」、
    「檢察執行處印」、「檢察行政處鑑」、「檢察官羅水郎傳
    票專用章」、「檢察官石俊生傳票專用章」、「臺灣臺北地
    方法院印」印章部分，係間接正犯。
  (六)被告偽造公印及印章，及偽造公印文、印文、簽名之行為，
    係偽造公文書之部分行為，不另論罪；又偽造公文書及特種
    文書後進而持以行使，其偽造之低度行為均為行使之高度行
    為所吸收，亦不另論罪。
  (七)又被告對被害人辛○○所為上揭冒充公務員行使職權、行使
    偽造特種文書暨行使偽造公文書、詐欺取財犯行，雖分2 次
    進行取款，然係基於單一犯意而在密切接近之一定時間及空
    間內接續為之，應為接續犯。
  (八)被告就詐騙被害人甲○○、乙○○、壬○○、戊○○、丁○○、辛○○、庚○○○部分，係以一行為，同時冒充公務員
    行使職權、行使偽造公文書、行使偽造特種文書及詐欺取財
    ，而觸犯構成要件不同之罪名，為想像競合犯，依同法第55
    條規定，應從一重之行使偽造公文書罪論處；另被告就詐騙
    被害人丙○○部分，亦係以一行為，同時冒充公務員行使職
    權、行使偽造特種文書、偽造公文書及詐欺取財未遂，而觸
    犯構成要件不同之罪名，為想像競合犯，依同法第55條規定
    ，應從一重之偽造公文書罪論處。而被告就上開7 次行使偽
    造公文書及1 次偽造公文書犯行，犯意個別，行為互殊，應
    予分論併罰。
  (九)審酌被告正值青壯，竟不思循正途賺取報酬，而參加詐騙集
    團，共同假司法機關之名，利用被害人對司法案件偵辦程序
    不熟悉，施用詐術詐騙被害人，造成不特定之多數人財產受
    損，更使大眾陷於猜忌，嚴重破壞社會秩序，所詐得金額甚
    鉅，且被告迄今未曾返還或賠償被害人之損失，惟念其犯後
    坦承犯行，態度尚可等一切情狀，分別量處如主文所示之刑
    ，並定其應執行刑，以資儆懲。檢察官對被告具體求刑求處
    有期徒刑4 年6 月，固有見地，惟斟酌被告明知行使偽造公
    文書、偽造特種文書，影響公文書之正確性及司法機關公信
    力，仍冒稱司法人員詐騙被害人財物，嚴重戕害人民對司法
    機關之信任，短期內共同詐得千萬元，犯罪情節頗鉅，且被
    害人多屬年邁之人，其等財物損失慘重，難以追討，情節甚
    重，認檢察官原求處上開刑度，似嫌過輕，應量處如主文所
    示之刑為適當。
  (十)沒收：
  1.未扣案如附表編號1 至15所示偽造之文書，業經交付被害人
    甲○○、乙○○、壬○○、戊○○、丁○○、辛○○、庚○○○，已非被告及共犯等人所有，雖無從宣告沒收，然其上
    如附表編號1 至15所示偽造印文及簽名，均應依刑法第219
    條規定宣告沒收。
  2.未扣案已由被告交付被害人乙○○、庚○○○之「臺灣台北
    地方法院檢察署偵查卷宗」，及交付予被害人戊○○之「臺
    灣台北地方法院檢察署刑事傳票」，已非屬被告及其同夥所
    有，無從宣告沒收。
  3.附表編號16至21所示之文書，偽造完成後被告未及向被害人
    丙○○行使即遭警員逮捕，仍屬被告及共犯所有供犯罪所用
    之物，應依刑法第38條第1 項第2 款宣告沒收。
  4.附表編號22偽造印章1 枚，依刑法第219 條規定，併應宣告
    沒收。又按行為人偽造之印章，依刑法第219 條規定，係在
    必應沒收之列，該印章如屬存在，縱未經搜獲，仍不得不為
    沒收之宣告，最高法院25年上字第6620號著有判例，是以附
    表編號26至31所示之印章，因無證據證明業已滅失，依據前
    述說明，仍應依刑法219 條規定，各於關連之罪項下，宣告
    沒收。
  5.附表編號23至25所示之物，為共犯「經理」等人交付被告用
    以施行行使偽造公文書、詐欺取財及行使偽造特種文書所用
    之物，係屬被告及共犯所有，且為歷次犯罪所用或預備之物
    ，均應依刑法第38條第1 項第2 款之規定於各罪名項下宣告
    沒收。附表編號24行動電話0000000000號、0000000000號門
    號之申請人雖非被告（97年度偵字第26225 號卷第126 頁）
    ，惟該門號已提供被告及所屬詐騙集團屬用，應為被告及共
    犯所有，爰併予宣告沒收。
  6.至如附表編號25所示偽造識別證上黏貼之被告照片1 張，則
    因該偽造識別證業經宣告沒收，無庸重複為沒收之諭知。
  7.偽造於上開附表編號18所示偽造公文書上之「台灣台北地方
    法院地檢署印」印文1 枚、附表編號21所示偽造公文書上之
    「臺灣臺北地方法院印」公印文1 枚、附表編號23所示偽造
    公文書上之「臺灣臺北地方法院印」公印文18枚，本應依刑
    法第219 條規定宣告沒收，然因係存在於宣告沒收之被告所
    偽造文書上，即無庸重複沒收。
  8.至扣案之全家便利商店股份有限公司付款使用證明1 張因與
    被告本件犯罪無關聯性，不予宣告沒收。
四、公訴意旨另以：被告及共犯偽造「請求暫時性凍結執行聲請
    書」、「個人資料外洩授權止付申請書」，以及將上開「請
    求暫時性凍結執行聲請書」向甲○○、壬○○行使、將「個
    人資料外洩授權止付申請書」向乙○○行使，分別涉犯刑法
    第211 條、第216 條之偽造公文書罪及其行使罪等語。惟就
    被告等所偽造之「請求暫時性凍結執行聲請書」、「個人資
    料外洩授權止付申請書」觀之，該等文書，係由被告交予被
    害人，由被害人以自己之名義作成之聲請書及申請書，並非
    公文書，其交付予被害人之行為不能論以行使偽造公文書罪
    責，然因公訴人認此部分犯行與上開行使偽造公文書論罪科
    刑部分有想像競合犯之裁判上一罪之關係，爰不另為無罪之
    諭知。
據上論斷，應依刑事訴訟法第273 條之1 第1 項、第284 條之1
、第299 條第1 項前段，刑法第28條、第158 條第1 項、第216
條、第211 條、第212 條、第339 條第3 項、第1 項、第55條前
段、第51條第5 款、第9 款、第219 條、第38條第1 項第2 款，
刑法施行法第1 條之1 第1 項、第2 項前段，判決如主文。
本案經檢察官郭昭吟到庭執行職務。
中    華    民    國    98    年    2     月    27    日
                  刑事第十八庭  法  官  林芳華
以上正本證明與原本無異。
如不服本判決應於收受送達後10日內向本院提出上訴書狀，並應
敘述具體理由；其未敘述上訴理由者，應於上訴期間屆滿後20日
內向本院補提理由書（均須按他造當事人之人數附繕）「切勿逕
送上級法院」。
                                書記官  林鈴芬
中    華    民    國    98    年    2     月    27    日
附表
┌──┬────────────────┬───┬─────┐
│編號│  應沒收之物                    │數量  │ 備註     │
├──┼────────────────┼───┼─────┤
│ 1  │「台北地方法院地檢署監管科」上偽│壹枚  │未扣案    │
│    │造之「台灣台北地方法院地檢署印」│      │          │
│    │印文                            │      │          │
├──┼────────────────┼───┼─────┤
│ 2  │「臺灣台北地方法院收據」上偽造之│各壹枚│未扣案    │
│    │「臺灣臺北地方法院印」印文、填單│      │          │
│    │員欄「林書漢」簽名、收款員欄「林│      │          │
│    │書漢」簽名                      │      │          │
├──┼────────────────┼───┼─────┤
│ 3  │「台北地方法院地檢署監管科」上偽│壹枚  │未扣案    │
│    │造之「台灣台北地方法院地檢署印」│      │          │
│    │印文                            │      │          │
├──┼────────────────┼───┼─────┤
│ 4  │「台北地方法院地檢署監管科」上偽│壹枚  │未扣案（本│
│    │造之「台灣台北地方法院地檢署印」│      │院卷第88頁│
│    │印文                            │      │）        │
├──┼────────────────┼───┼─────┤
│ 5  │「臺灣台北地方法院收據」上偽造之│各壹枚│未扣案（本│
│    │「臺灣臺北地方法院印」印文、    │      │院卷第87頁│
│    │填單員欄「林書漢」簽名、收款員欄│      │）        │
│    │「林書漢」簽名                  │      │          │
├──┼────────────────┼───┼─────┤
│ 6  │「台北地方法院公證申請書」上偽造│各壹枚│未扣案（97│
│    │之「法務部行政執行署台北執行處凍│      │年度偵字第│
│    │結管制命令印」印文、「檢察執行處│      │26225 號卷│
│    │印」印文                        │      │第66頁）  │
├──┼────────────────┼───┼─────┤
│ 7  │「台北地方法院地檢署監管科」上偽│各壹枚│未扣案（上│
│    │造之「法務部行政執行署台北執行處│      │開卷第67頁│
│    │凍結管制命令印」印文、「檢察執行│      │）        │
│    │處印」印文                      │      │          │
├──┼────────────────┼───┼─────┤
│ 8  │「台北地方法院地檢署監管科」上偽│壹枚  │未扣案    │
│    │造之「台灣台北地方法院地檢署印」│      │          │
│    │印文                            │      │          │
├──┼────────────────┼───┼─────┤
│ 9  │「台中地方法院地檢署監管科」上偽│壹枚  │未扣案（本│
│    │造之「檢察行政處鑑」印文        │      │院卷第47頁│
│    │                                │      │）        │
├──┼────────────────┼───┼─────┤
│ 10 │「台中地方法院行政凍結管收執行命│各壹枚│未扣案（本│
│    │令」上偽造之「法務部行政執行署台│      │院卷第50頁│
│    │北執行處凍結管制命令印」印文、「│      │）        │
│    │檢察行政處鑑」印文              │      │          │
├──┼────────────────┼───┼─────┤
│ 11 │「臺灣台中地方法院檢察署刑事傳票│各壹枚│未扣案（本│
│    │ 」上偽造「臺灣台北地方法院檢察 │      │院卷第48頁│
│    │ 署印」印文、「檢察官羅水郎傳票 │      │）        │
│    │ 專用章」印文、「檢察官石俊生傳 │      │          │
│    │ 票專用章」印文                 │      │          │
├──┼────────────────┼───┼─────┤
│ 12 │「臺灣台中地方法院檢察署刑事傳票│各壹枚│未扣案（本│
│    │ 」上偽造「臺灣台北地方法院檢察 │      │院卷第49頁│
│    │ 署印」印文、「檢察官羅水郎傳票 │      │）        │
│    │ 專用章」印文、「檢察官石俊生傳 │      │          │
│    │ 票專用章」印文                 │      │          │
├──┼────────────────┼───┼─────┤
│ 13 │臺灣台北地方法院收據上偽造之「臺│各壹枚│未扣案（本│
│    │灣臺北地方法院印」印文、填單員欄│      │院卷第51頁│
│    │「林書漢」簽名、收款員欄「林書漢│      │）        │
│    │」簽名印文                      │      │          │
├──┼────────────────┼───┼─────┤
│ 14 │臺灣台北地方法院收據上偽造之「臺│各壹枚│未扣案（本│
│    │灣臺北地方法院印」印文、填單員欄│      │院卷第52頁│
│    │「林書漢」簽名、收款員欄「林書漢│      │）        │
│    │」簽名                          │      │          │
├──┼────────────────┼───┼─────┤
│ 15 │臺灣台北地方法院收據上偽造之「臺│各壹枚│未扣案（偵│
│    │灣臺北地方法院印」印文、填單員欄│      │查卷第69頁│
│    │「林書漢」簽名、收款員欄「林書漢│      │）        │
│    │」簽名                          │      │          │
├──┼────────────────┼───┼─────┤
│ 16 │「臺灣台北地方法院檢察署偵查卷宗│壹張  │扣案物    │
│    │」                              │      │          │
├──┼────────────────┼───┼─────┤
│ 17 │「法務部行政執假扣押處份命令」  │壹張  │扣案物    │
├──┼────────────────┼───┼─────┤
│ 18 │「台北地方法院地檢署監管科」，其│壹張  │扣案物    │
│    │上偽造「台灣台北地方法院地檢署印│      │          │
│    │」印文                          │      │          │
├──┼────────────────┼───┼─────┤
│ 19 │「請求暫時性凍結執行聲請書」    │壹張  │扣案物    │
├──┼────────────────┼───┼─────┤
│ 20 │「個人資料外洩授權止付申請書」  │壹張  │扣案物    │
├──┼────────────────┼───┼─────┤
│ 21 │「臺灣台北地方法院收據」，其上偽│壹張  │扣案物    │
│    │造「臺灣臺北地方法院印」印文    │      │          │
├──┼────────────────┼───┼─────┤
│ 22 │「台灣台北地方法院地檢署印」印章│壹枚  │扣案物    │
├──┼────────────────┼───┼─────┤
│ 23 │空白「臺灣台北地方法院收據」，其│陸份（│扣案物    │
│    │上偽造「臺灣臺北地方法院印」印文│壹式參│          │
│    │                                │聯）  │          │
├──┼────────────────┼───┼─────┤
│ 24 │NOKIA 廠牌行動電話（含晶片卡門號│貳支  │扣案物    │
│    │Ｚ000000000、Ｏ九一二四│      │          │
│    │二六九八四號）                  │      │          │
├──┼────────────────┼───┼─────┤
│25  │台北地檢署監管室「林書漢」識別證│壹張  │扣案物    │
├──┼────────────────┼───┼─────┤
│26  │「臺灣臺北地方法院印」公印      │壹枚  │未扣案    │
├──┼────────────────┼───┼─────┤
│27  │「法務部行政執行署台北執行處凍結│壹枚  │未扣案    │
│    │管制命令印」印章                │      │          │
├──┼────────────────┼───┼─────┤
│28  │「檢察執行處印」印章            │壹枚  │未扣案    │
├──┼────────────────┼───┼─────┤
│29  │「檢察行政處鑑」印章            │壹枚  │未扣案    │
├──┼────────────────┼───┼─────┤
│30  │「檢察官羅水郎傳票專用章」印章  │壹枚  │未扣案    │
├──┼────────────────┼───┼─────┤
│31  │「檢察官石俊生傳票專用章」印章  │壹枚  │未扣案    │
└──┴────────────────┴───┴─────┘


司法院資訊處製作；財團法人民間司法改革基金會備份。
